臺灣高等法院民事判決　　　　　　　　　　　　　　　九十三年度勞再易字第四號
　　再　審原告　甲○○
　　訴訟代理人　林辰彥律師
　　複　代理人　黃淑怡律師
　　　　　　　　張凱輝律師
　　　　　　　　賴志凱
　　再　審被告　保德信國際人壽保險股份有限公司
　　法定代理人　崔石振
　　訴訟代理人　黃慶源律師
　　　　　　　　許純菁律師
右當事人間給付資遣費事件，再審原告對於中華民國九十二年十二月十六日本院九十
二年度勞上易字第八三號確定判決提起再審，本院已於九十三年十月十九日言詞辯論
終結，判決如左：
    主      文
再審之訴駁回。
再審訴訟費用由再審原告負擔。
    事實及理由
一、本件再審原告對於本院九十二年度勞上易字第八三號確定判決（下稱原確定判決
    ），認有民事訴訟法第四百九十六條第一項第一款適用法院顯有錯誤，同條項第
    十三款發現未經斟酌之證物，第四百九十七條重要證物漏未斟酌之情形，提起再
    審之訴，其所持之理由係以：(一)按雇主僱用勞工人數在卅人以上者，應依其事業
    性質，就受僱、解僱、資遣、離職及退休等事項訂立工作規則，報請主管機關核
    備後，並公開揭示之，勞動基準法第七十條第七款定有明文。兩造間訂立之「業
    務經理勞動契約」（下稱系爭勞動契約）係相異於再審被告「外勤員工工作規則
    」另就「解僱」一節所訂立之工作規則，揆諸前揭勞動基準法第七十條第七款規
    定，系爭勞動契約應報請主管機關核備，方符法制。惟本院前程序未查明系爭勞
    動契約並無經主管機關臺北市政府勞工局核准之日期、文號，即引之為再審被告
    得以解僱伊之依據，有不適用法規顯有錯誤之情事。(二)由再審被告於前程序第一
    審提出之九十年八月二十二日（再審原告誤載為二十一日）民事答辯(三)狀中記載
    ：「依日期註記為八十九年五月五日且於八十九年十一月二十日證明確非雷林欣
    先生親自簽名之雷案保險之『要保書』記載，雷林欣先生不抽煙、不喝酒，身高
    體重分別為一百七十公分及六十五公斤。然依八十九年九月十八日雷林欣先生親
    自簽名之生存調查報告，竟記載雷林欣先生每日抽一包煙，且不定量偶爾喝酒，
    其身高竟然短少了七公分，僅有一百六十三公分高、體重為六十二公斤。依生存
    調查報告記載可知，前開要保書之資訊顯非雷林欣先生本人所提供。此種要保書
    與生存調查報告之矛盾與相反記載，更確認了原告（即再審原告）提供錯誤之要
    保資料予被告公司（即再審被告）」等語，堪認再審被告已自承其於八十九年九
    月十八日派其員工李建興至雷林欣住處所作之「生存調查報告」，已得確認伊違
    規情事，惟原確定判決卻捨此再審被告自認之「知悉時點」不論，而認定「應以
    再審原告迄八十九年十月二十八日仍表示保單簽收單係雷林欣三隻手指綁在一起
    簽收者，作為再審被告知悉之時點」（伊於本院前審曾否認於八十九年十月二十
    八日有如是表示，而再審被告就此並未舉證以實，原確定判決卻認定兩造就此並
    不爭執，顯有悖證據法則），顯有違最高法院二十九年台上字第八○五號、七十
    一年台上字第二八○八號判例意旨。(三)就再審原告有無對再審被告不誠信及說謊
    之待證事實，保險契約要保人兼被保險人雷林欣及其受任人李永昭之證詞乃不可
    替代之證據方法，詎原確定判決以「雷林欣之證言因與自己申請保險金有利害關
    係」為由，認定不足採信，亦有違最高法院五十二年台上字第一六七三號判例意
    旨。(四)由再審被告向勞工保險局申報之退保日期「八十九年十二月十一日」，可
    知再審被告解僱伊之日期不可能為「八十九年十一月十六日」，而應為「八十九
    年十二月八日」或「八十九年十二月十一日」，故縱認再審被告知悉日為八十九
    年十月二十八日，再審被告解僱伊之日「八十九年十二月八日」或「八十九年十
    二月十一日」，仍已逾三十日除斥期間，難認合法。又由伊提出之保單資料表、
    表等證物，可明瞭何以編在前之陳俊宏送金單之日期後於編在後之雷林欣送金單
    ，即其中並無任何不合理之處。再審被告至八十九年十一月十六日決議解僱伊止
    ，只含糊告知伊雷林欣案有送金單跳號之情形，惟未明確告知係與陳俊宏案間有
    跳號之情形，致伊一時無法記憶雷林欣送金單編號之前一號究係何人之投保案件
    ，而答「可能翻錯頁」之推想答案。殆八十九年十一月十六日伊發覺再審被告故
    意藉詞解僱伊，伊為保障自身權益，遂於翌日向再審被告查明究竟雷案與何案跳
    號，始知原來與陳俊宏案有關，當即清楚說明上述始末，並未稱係「翻頁不當」
    云云，此有伊八十九年十一月二十三日致再審被告之前揭申訴書第七頁可稽。上
    述各項新證物，足證伊絕無「說謊」、「不誠實」之情事，而得以此為由，依民
    事訴訟法第四百九十六條第一項第十三款規定提起本件再審。(五)原確定判決就伊
    提出之再證一○號至一四號證物漏未斟酌，且伊於前程序提出之九十年六月十五
    日民事準備書狀中記載有雷林欣於八十九年十一月九日函覆再審被告之內容，及
    雷林欣書立之委託書，用以證明雷林欣於簽約時親身見聞要保書，及伊與雷林欣
    洽談保單內容時，李永昭亦在旁參與討論。而伊當時依據投保規定將所需詢問之
    事項逐項向雷林欣解釋，雷林欣並一一答詢，俟詢問完畢需要保人簽名時，因伊
    在填寫送金單，雷林欣忙著工作，李永昭則主動將要保書拿給雷林欣簽名，不久
    ，李永昭將要保書交給伊，伊因見其上確有雷林欣之簽名，且雷林欣當時亦在場
    ，伊乃認定該要保書為雷林欣親簽。嗣於再審被告詢及系爭要保書是否雷林欣親
    簽時，伊主觀上認知係雷林欣所簽，而答「是」，並無不符之處。惟原確定判決
    就此有利於伊之證物未加斟酌，而有民事訴訟法第四百九十七條就足影響於判決
    之重要證物漏未斟酌之再審事由等情，請求廢棄原確定判決，並駁回再審被告在
    前程序第二審之上訴。
二、再審被告則以：(一)勞動基準法並無涉及該法第七十條所定事項之勞動契約應向勞
    工主管機關備查之規定，原確定判決認定伊得依系爭勞動契約解僱再審原告，並
    無適用法規顯有錯誤之情事。況再審原告主張勞動契約應向主管機關申報始得作
    為解僱依據之見解，係屬與原確定判決法律見解之歧異，依行政法院五十九年判
    字第二十二號判決意旨，非屬民事訴訟法第四百九十六條第一項第一款所謂「適
    用法規顯有錯誤」之範疇。(二)原確定判決依職權採取證據認定事實，認定伊於八
    十九年十月二十八日始知悉再審原告違規，及認定再審原告未否認曾有親眼見到
    雷林欣三隻手指頭綁在一起簽收保單之說詞，並無違反現行有效之判例；且再審
    原告並未能證明其曾於前程序對於上開說辭曾有否認或爭執。又原確定判決已斟
    酌雷林欣、李永昭等人之證詞，並依證據法則、論理法則、經驗法則及其自由心
    證，斟酌所有證物及全辯論意旨取捨證據認定事實，自無違反現存有效之判例；
    況雷林欣、李永昭之證詞並非本案待證事實之不可替代之證據方法。(三)勞工保險
    卡並非屬再審原告於本院前審所不知其存在或不能加以利用之證據，原審原告不
    得主張該投保資料為民事訴訟法第四百九十六條第一項第十三款未經斟酌之新證
    據；又依勞工保險條例施行細則第十六條後段規定，可知雇主於所屬勞工離職而
    實際辦理退休之日期，非不可晚於勞工離職之日，故縱然伊因再審原告申訴而延
    滯向勞工保險局辦理退保，致申報之退保日期登載為八十九年十二月十一日，而
    非同年十一月十六日，該項投保資料亦不能證明伊於何時解僱再審原告。(四)再審
    原告提出之申訴書為再審原告自行書寫，屬得於前程序隨時提出之文件；至保單
    資料表、送金單使用紀錄表、契約內容變更／訂正申請書及首期保險費送金單、
    保單資料表等件，則均為八十九年製作並存在多年之文件，再審原告並未舉證證
    明其於原確定判決前不知其存在或知其存在卻無法使用，自非民事訴訟法第四百
    九十六條第一項第十三款未經斟酌之新證據。且縱認上開證物為新證物，該等證
    物仍非屬經斟酌能使再審原告受較有利裁判之證據。(五)原確定判決並無漏未斟酌
    雷林欣函文、委託書之情形，且該證物並非足以影響判決結果之重要證物，與民
    事訴訟法第四百九十七條規定不符，自不應准許等語，資為抗辯，並為再審之訴
    駁回之聲明。
三、按民事訴訟法第四百九十六條第一項第一款所謂適用法規顯有錯誤，係指確定判
    決就事實審法院所確定之事實，而為法律上之判斷，有適用法規顯有錯誤之情形
    ，其內容固應包括消極的不適用法規及積極適用法規錯誤兩種情形在內，惟事實
    審法院認定事實錯誤、調查證據欠周或判決理由不備之問題，當事人雖得於判決
    確定前，據為提起上訴之理由，究與適用法規顯有錯誤之情形有間，不得據以提
    起再審之訴（最高法院八十年台再字第六四號判決參照）；又確定判決消極不適
    用法規，顯然影響於裁判者，自屬民事訴訟法第四百九十六條第一項第一款所定
    適用法規顯有錯誤之範圍，惟確定判決消極不適用法規，對於裁判顯無影響者，
    不得據為再審理由（大法官會議釋字第一七七號解釋參照）。
　(一)再審原告主張本院前程序未查明系爭勞動契約即業務經理勞動契約，並無經主管
  　機關核准之日期、文號，即引之為解僱再審原告之依據，有適用法規顯有錯誤之
    情事云云。惟原確定判決理由欄四(五)項中敘明：「．．．惟因被上訴人（即再審
    原告）於八十九年一月十日另與上訴人（即再審被告）訂有「業務經理勞動契約
    」，其第六條規定『甲乙雙方應依勞動基準法之相關規定終止本契約：．．３甲
    方（即上訴人公司）不經預告之終止：乙方違反本契約、員工道德規範或工作規
    則中之相關規定而情節重大，或勞動基準法第十二條之情況時，甲方無須預告及
    給付資遣費。』有該勞動契約影本一份附卷可稽 (本院卷第一一二頁，第一０二
    頁），本件被上訴人原為業務外勤人員，惟自八十九年一月昇任為業務經理，而
    簽下前開業務經理勞動契約，為被上訴人所不爭執，則該勞動契約無異是外勤員
    工之外所特別另訂之契約，有關契約終止之規定，自應優先適用該業務經理勞動
    契約之規定，則上訴人以被上訴人違反勞動契約或工作規則，情節重大為由，主
    張依勞動基準法第十二條第一頁第四款及兩造間勞動契約第六條之規定解僱被上
    訴人，即無不合．．．」，雖未敘明上開「業務經理勞動契約」經主管機關核准
    之日期、文號，致有理由不備，縱誤認該契約業經主管機關核准，再審原告之職
    務得適用前揭業務經理勞動契約，亦屬認定事實錯誤之情形，依上開判決意旨，
    原確定判決縱有認定事實而得為上訴之理由，尚不構成民事訴訟法第四百九十六
    條第一項第一款之再審事由，再審原告執此為再審事由，提起再審之訴，殊非有
    理。
　(二)再審原告又主張再審被告於前程序第一審所提九十年八月二十二日民事答辯狀(三)
  　狀中第肆項所載，足認再審被告已自承其於八十九年九月十八日派其員工李建興
    至雷林欣住處所作之「生存調查報告」已確認再審原告違規情事，核屬再審被告
    對於「知悉時點為八十九年九月十八日」之自認，原確定判決不適用自認之法則
    ，竟認定再審原告就知悉時點為八十九年十月二十八日乙節，並不爭執，顯有違
    最高法院二十九年台上字第八○五號、七十一年台上字第二八○八號判例意旨云
    云。惟查再審被告於前程序第一審所提九十年八月二十二日民事答辯狀(三)第肆項
    內容載明：「再查，依日期註記為八十九年五月五日且於八十九年十一月二十日
    證明確非雷林欣先生親自簽名之雷案保險之『要保書』記載，雷林欣先生不抽煙
    、不喝酒，身高體重分別為一百七十公分及六十五公斤。然依八十九年九月十八
    日雷林欣先生親自簽名之生存調查報告竟記載，雷林欣先生每日抽一包煙且不定
    量偶爾喝酒，其身高竟然短少了七公分僅有一百六十三公分高、體重為六十二公
    斤。依生存調查報告記載可知，前開要保書之資訊顯非雷林欣先生本人所提供。
    此種要保書與生存調查報告之矛盾與相反記載，更確認了原告（即再審原告）提
    供錯誤之要保資料予被告（即再審被告）公司」（見台灣台北地方法院九十年度
    勞訴字第六一號卷(二)第八九頁），而原確定判決理由欄四(六)項下敘明「按最高法
    院八十六年度台上字第二號判決要旨謂：『．．第二次考成委員會決議．．依工
    作規則第九十條第八款規定解僱，足見至斯時被上訴人公司始知悉其違反工作規
    則及情節重大，．．該三十日之除斥期間自宜以該時起算，否則勞工內部申訴無
    門，而公司法人組織龐大，如僅憑某稽查員單方指訴，不調查審酌勞工之辯解，
    而公司於事實真相無清楚知悉之情形下，冒然予以解僱，殊非保障勞工之道及勞
    資關係和諧之法」可知所謂知悉勞工違反勞動契約或工作規則情節重大，應自雇
    主對勞工之辯解及事實已調查清楚為準。準此，本件應就上訴人（即再審被告）
    調查被上訴人（即再審原告）對上述情事辯解，何時確實調查清楚，認定上訴人
    何時確實知悉．．．』，由上證言可知，上訴人自八十九年九月十九日由其調查
    員李建興先生至雷林欣處訪視，而發現雷林欣沒有看過要保書，惟被上訴人猶於
    八十九年九月二十一日表示其親眼見到雷林欣簽名，由被上訴人出具銷售活動／
    核保報告確認書，且於八十九年十月二十八日被上訴人表示保單簽收單是雷林欣
    三支手指綁在一起簽收者，則上訴人公司於斯時確定被上訴人有說謊、隱匿、未
    據實相告之情事，於八十九年十一月十六日由上訴人公司獎懲委員會開會決議解
    雇被上訴人，並通知被上訴人，有上訴人公司獎懲委員會通知影本一份附卷可稽
    ，並為被上訴人所不爭執，則上訴人之解僱並未逾法定三十日之期間。」，由此
    可見，本院前程序審酌前揭答辯狀所載，僅以之為確認再審原告提供錯誤要保資
    料予再審被告之佐證，並非認定再審被告對於「知悉時點為八十九年九月十八日
    」乙節之自認，且就調查證據結果，認定再審被告於斯時（即八十九年十月二十
    八日）確定再審原告有說謊、隱匿，未據實相告之情事，復據以說明再審被告於
    八十九年十一月十六日始依再審被告公司獎懲委員會決議解僱再審原告，有該委
    員會通知乙份佐證，而此通知時點為再審原告所不爭執，並非再審原告所指原確
    定判決消極不適用法則及逕為認定再審原告對於「知悉時點為八十九年十月二十
    八日」乙節不爭執。另按「當事人於訴訟上所為之自認，於辯論主義所行之範圍
    內有拘束法院之效力，法院自應認當事人自認之事實為真，以之為裁判之基礎」
    、「民事訴訟採辯論主義，舉凡法院判決之範圍及為判決基礎之訴訟資料均應以
    當事人之所聲明及所明及所主張者為限．．．，不得任加逾越，否則即屬違背法
    令」，固為最高法院分別以二十九年度台上字第八○五號、七十一年台上字第二
    八○八號判例所明示，原確定判決並未認定再審被告有自認知悉時點情形，亦無
    未適用自認法則，逾越兩造於該事項所為之主張及聲明之情形，自無適用上開二
    判例之餘地。原確定判決固對前揭答辯狀所載內容審酌後，未說明不構成「知悉
    時點」自認之理由，依首揭判決意旨說明，亦僅屬判決理由不備之問題，尚不構
    成違反上述二判例之再審事由。
　(三)再審原告復主張原確定判決不採信證人雷林欣、李永昭之證詞，而彼二人證詞為
  　不可替代之證據方法，有悖於最高法院五十二年台上字第一六七三號判例意旨云
    云。按證人為不可替代之證據方法，如果確係在場聞見待證事實，而其證言又非
    虛偽者，縱令證人與當事人親屬、親戚或其他利害關係，其證言亦非不可採信（
    最高法院五十二年台上字第一六七三號判例參照），惟查原確定判決理由欄四(一)
    項中敘明：「．．．證人雷林欣於原審中證稱：『我當時有同意要辦這個保險，
    保險是在八十九年五月五日辦的，手續都是老闆幫我辦的，原告（即再審原告）
    有問過我的出生年次、身高體重等資料，資料都是李永昭 (即證人之老闆）幫我
    簽的．．要保書上面有沒有我的筆跡，我忘記了，但是是李永昭幫我寫的。（提
    示被證十八號，即保險金申請書，上面印章是不是證人蓋的？）印章是我的，應
    該是李永昭蓋的，我有同意他蓋』，可見上訴人（即再審被告）主張要保書、保
    險金申請書均非雷林欣親簽，而承辦之被上訴人竟表示是雷林欣親簽乙節，應屬
    非虛，．．．經證人雷林欣證稱：在填要保書時，原告問我有沒有抽煙，我想當
    天我沒有抽煙，所以就回答沒有，生存調查報告書當天有抽煙，所以就回答有，
    我從國小開始起就有抽煙；身高一六三公分、體重七十公斤等語，由上述可知，
    雷林欣確實有抽煙的習慣，其身高為一六三公分，而要保書上之記載卻完全不同
    ；雖雷林欣稱因為當天沒有抽煙，故回答沒有云云，惟雷林欣在上訴人調查員李
    建興訪談時，自承沒有見過壽險顧問，則你有回答抽煙與否之問題，況且要保書
    上分明問的是抽煙「習慣」，而不是問現在有無抽煙 (現在有無抽煙，問的人只
    要有眼睛，自然看得見，何須問？而回答的人，當時有無抽煙，一望即知，根本
    不必問，可見該問題並不是針對「當時」有無抽煙，回答之人應有所知之），雷
    林欣之證言顯然因為與自己申請保險金有利害關係而迴護被上訴人．．．」，足
    見本院前程序確已審酌證人雷林欣之證言，並調查其證言之真偽，綜合調查證據
    之結果，認雷林欣所為證詞，並非真實，且因與其申請保險金有利害關係，而迴
    護再審原告，遂不採上開證言，而雷林欣之證言既非真實，且有偏頗，縱屬不可
    替代性之證據方法自得不採信之，核與最高法院五十二年台上字第一六七三號判
    例並不相違背，至本院前程序對於雷林欣證言真偽之調查，是否欠周，因不屬適
    用法規顯有錯誤之再審事由，再審原告，自不得據以提起本件再審之訴。次查證
    人李永昭於前程序第一審證以：「我從八十一年開始有與別人合夥開立公司，八
    十九年時候是開立一家叫做越世紀工程有限公司，互若亞公司是我們另外壹個合
    夥人廖先生的老婆的姐姐開的地板工廠，越世紀設立之前，都是用互若亞的名義
    在交易的。我們這兩家公司分成二個部門，我是負責室內設計，廖先生與雷林欣
    是負責地板工程，他們都叫我老闆，至於法律上的僱傭關係怎麼看，我不清楚。
    雷林欣有向被告（即再審被告）投保我知道，因為本件保險是由我負責辦理的，
    因為我們這種工作算蠻危險的，所以我一直需要這種團體保險，當時問了很多家
    公司，但是因為團體保險要有五人以上才可以，而當時越世紀公司人工還不滿五
    人，所以其他公司不同意投保，在那時候，越世紀公司還沒有成立，為了照顧員
    工，所以才幫雷林欣投保，我是透過客戶朋友與原告（即再審原告）認識，才找
    到被告這家公司，那個時候，我本身有投保其他保險，但雷林欣沒有，所以才想
    幫他投保，這個不是團體保險，這是個人保險，有主險人壽保險，加上醫療險、
    意外險。雷林欣的保險業務員都是原告。有看過要保書，上面的簽名都是我幫雷
    林欣簽的，大概是八十九年五月間，在永和工地，當時在場的人有我、原告、雷
    林欣以及其他工程人員，當時是雷林欣一邊工作，原告一邊問他，一邊記載要保
    書內容，當時甲○○叫我拿給雷林欣簽名，可是雷林欣在工作，滿手膠水，所以
    是雷林欣要我幫他簽名。雷林欣是在剛剛講的時間點的前壹個年度到越世紀工作
    的，在八十八年十月就開始請會計師查有沒有同名稱的公司，隔一段時間之後才
    向主管機關申請，申請之後才用越世紀的名稱交易。有看過委託書，文件是我用
    電腦打的，然後雷林欣簽名，我們公司是仿照其他公司的相關程序在做的，所以
    才會打這份委託書，這是為了授權我去處理勞健保、及一般保險包含我剛剛說的
    這個保險。被證十九號下方雷林欣的簽名是我簽的，被證九號都是我簽的，被證
    十八號不是我簽的。被證十八號上面雷林欣的印文，是不是我蓋的，時間這麼久
    ，我不記得這份資料是被告公司寄來一封信函，附壹張支票，要我們在七日內提
    出覆議，詳細內容我忘記了，後來才會打這份信提出不服，這封信好像是我用郵
    寄的，為什麼雷林欣用蓋指印的方式，我不知道。因為我們公司是一個小公司，
    只有三個人是固定員工，平時到公司之後，就馬上到工地工作，晚上回來公司馬
    上就下班了，所以不會這麼有制度的用簽名、蓋章的方式。因為我以前在其他公
    司工作，辦理團體保險，都需要這樣的委託書，我現在要幫員工辦保險，所以援
    用其他方式。」（見台灣台北地方法院九十年度勞訴字第六一號卷(二)第一一頁至
    第一三頁），原確定判決固未於理由欄內說明該證人之證詞何以不可採，惟因屬
    判決理由不備之問題，揆諸前揭判決意旨，判決理由不備只得於判決確定前，據
    為提起上訴之理由，核與適用法規顯有錯誤情形不同，即使有悖於最高法院五十
    二年台上字第一六七三號判例，然因原確定判決依調查證據結果，綜合全辯論意
    旨，認定再審原告對雷林欣保險案之送件、送金單均有穩匿，未據實相告之行為
    ，原確定判決縱審酌證人李永昭於前程序第一審之詞，仍無礙於原確定判決之結
    果，依首揭解釋意旨，再審原告執為再審事由，亦非有理。
四、次按民事訴訟法第四百九十六條第十三款所謂當事人發見未經斟酌之證物，或得
    使用該證物，係指在前訴訟程序不知有該證物，現始知之，或雖知有此而不能使
    用，現始得使用者而言，為最高法院三十二年上字第一二四七號判例著有明文；
    又同法第四百九十七條所謂足以影響於判決之重要證物漏未斟酌，係指足以影響
    判決基礎之重要證物，雖在前訴訟程序中業已提出，然未經確定判決加以斟酌者
    而言，或則忽視當事人聲明證據不予調查，或則就依聲請或依職權調查之證據未
    為判斷，均不失為漏未斟酌，且以該證物足以動搖原確定判決基礎為限，若於判
    決理由項下說明無調查必要，或縱經斟酌亦不足影響判決基礎之意見，即與漏未
    斟酌有間，不得據為本條所定之再審理由。經查：
　(一)再審原告主張勞工保險局製發再審原告之勞工保險卡（即再證十七，本院卷第七
  　三頁）上固載明再審原告向勞工保險局退保時間為八十九年十二月十一日，惟再
    審被告係於八十九年十一月十六日解僱再審原告，此有再審被告公司獎懲委員會
    通知影本在卷佐證，並為兩造於本院前程序所不爭執，此經原確定判決理由欄四
    (六)項下敘明甚詳，且再審原告於八十九年十二月十九日已另在其他公司任職，其
    於九十年四月十日始向前程序第一審法院簡易庭起訴，當時其已知上開保險卡之
    存在。又原確定判決理由欄三項下敘明：「本件被上訴人（即再審原告）主張其
    自八十三年七月一日起受僱於上訴人公司（再審被告），並於八十九年一月任業
    務經理，上訴人公司嗣於八十九年十一月十六日以被上訴人於雷林欣案中違反工
    作規則，而予解雇，並依保險業務員管理規則第二十條第一項第一款、第七款規
    定撤銷業務員登錄，並於同年十二月八日發函為終止契約之意思表示，被上訴人
    亦於八十九年十二月三十日依勞動基準法第十四條第一項第六款規定發函向上訴
    人公司終止勞動契約等情，業據其提出解僱函、外勤員工工作規則、存證信函、
    員工薪資條六份、八十九年十一月九日函、委託書、回執、員工離職給付辦法、
    合格會員證書等件為證，並為上訴人所不爭執，是被上訴人此部分之主張，應可
    信實。」，已明確認定兩造間之勞動契約，經再審被告於八十九年十一月十六日
    終止無訛，再審原告縱於前程序第一、二審中提出勞工保險卡，前程序第一、二
    審予以審酌，仍無礙於原確定判決前揭認定，亦不能受較有利之裁判，再審原告
    主張原確定判決有民事訴訟法第四百九十六條第一項第十三款之再審事由，即非
    有理。
　(二)再審原告主張其於本件再審程序中所提保單資料表（再證二十，本院卷第八二頁
  　），資料截止日期為八十九年五月五日；送金單使用紀錄表（再證二十一，本院
    卷第八三頁），資料最後記載日為八十九年四、五月間；契約內容變更／訂正聲
    請書及首期保險費送金單（再證二十二，本院卷第八四頁、第八五頁），其資料
    登載日為八十九年五月三十一日；保單資料表（再證二十三，本院卷第八六頁、
    第八七頁），其資料最後截止日為八十九年十一月九日；再審原告於八十九年十
    一月二十三日所提申訴書（再證二十四，本院卷第八八頁、第八九頁），均存在
    於再審原告向前程序第一審起訴前，並得使用，其迄提起再審之訴始行提出，又
    不能證明其於前程序第一、二審不知有各該證物，或雖知有此而不能使用，況且
    再審原告所提上開各項證物，無非證明送金單翻頁不當跳頁，惟此經原確定判決
    於理由欄四(三)項下說明甚詳，縱原確定判決加以斟酌，再審被告亦不可能受較有
    利益之裁判，其執為民事訴訟法第四百九十六條第一項第十三款之再審事由，洵
    非有理。
　(三)再審被告九十年六月七日於前程序第一審所提民事答辯(一)狀及再審原告於八十九
  　年八月七日致再審被告公司陳忠興經理函（再證十，本院卷第六三頁至第六五頁
    ）、生存調查報告書（再證十一，本院卷第六六頁）、銷售活動／核保報告確認
　  書（再證十二，本院卷第六七頁）、再審被告於前程序第二審所提上訴狀（再證
    十三，本院卷第六八頁、第六九頁）、再審被告八十九年十月五日訪談李永昭紀
    錄（再證十四，本院卷第七○頁），上開證物，業經再審原告於前程序第二審中
    提出，原確定判決亦於理由欄四(一)項下加以審酌，並敘明證據取捨之理由，依上
    開說明，再審原告所提上開證物，原確定判決均非未經斟酌，且縱有未詳敘斟酌
    者，因無礙於原確定判決判斷之基礎，自不得據以主張有民事訴訟法第四百九十
    七條之再審事由。
五、綜上所述，本件再審原告主張原確定判決，有民事訴訟法第四百九十六條第一項
    第一款、第十三款、第四百九十七條之再審事由，均不可採，其再審之訴為無理
    由，應予駁回。
六、據上論結，本件再審之訴為無理由，判決如主文。
中　　　華　　　民　　　國　　九十三　　年　　 十一 　　月　　　二　　　日
                              民事第十七庭
                                  審判長法  官　黃　騰　耀
                                        法  官　黃　豐　澤
                                        法  官  許　文　章
正本係照原本作成。
不得上訴。
中　　　華　　　民　　　國　　九十三　　年　　 十一 　　月　　　八　　　日
　　　　　　　　　　　　　　　　　　　　書記官　陳　明　俐
